臺灣臺北地方法院民事判決　　　　　　100年度簡上字第257號
上　訴　人
即被上訴人　楊光前
被 上訴 人
即 上訴 人　謝婉君原名：王.
上列當事人間請求損害賠償等事件，兩造對於民國100年4月14日
本院臺北簡易庭100年度北簡字第1576號第一審判決提起上訴，
本院於100年11月2日言詞辯論終結，判決如下：
    主      文
兩造上訴均駁回。
第二審訴訟費用由兩造各自負擔。
    事實及理由
一、上訴人即被上訴人楊光前起訴及上訴意旨略以：
  (一)楊光前於民國95年12月25日向謝婉君承租坐落臺北市○○區
    ○○路2段315巷47號2樓房屋（以下簡稱「系爭房屋」），
    約定每月租金為新臺幣（下同）7,000元，簽約時收押租金3
    個月共21,000元，楊光前均依約繳交。嗣於租賃期間系爭房
    屋發生漏水問題，經楊光前請求謝婉君修繕未果，楊光前遂
    委請訴外人耀峰工程行修繕，並為謝婉君墊付修繕費用8,90
    0元。詎於96年12月底謝婉君收回系爭房屋時，誣指楊光前
    毀損系爭房屋，並先後向臺北市政府警察局萬華分局及中山
    分局提出毀損罪之刑事告訴，經臺灣臺北地方法院檢察署檢
    察官分別以98年度偵字第3555號及98年偵字第12926號案件
    為不起訴處分。楊光前為重度殘障，視力不良需人照顧，曾
    骨折未癒合完全，無法久站及劇烈運動，依據經驗法則並無
    能力毀損系爭房屋，謝婉君提出上述2次不實告訴，顯然確
    有意圖散佈於眾，陳述足以毀損楊光前名譽之事，嚴重損害
    楊光前之名譽。爰依民法第184條第1項前段、後段及第195
    條，請求謝婉君賠償其名譽所受之非財產損害15萬元；另依
    系爭房屋租約及民法第179條不當得利之規定，請求謝婉君
    給付其所墊付之修繕費用8,900元及未償還之押租金21,000
    元，共計179,900元（150,000+8,900+21,000＝179,900）。
  (二)楊光前皆以現金付訖房租，並記載於系爭租賃契約上，但該
    契約已遭謝婉君撕毀。謝婉君於臺灣臺北地方法院檢察署檢
    察官99年度偵續字第290號案件99年4月8日開庭時，曾陳述
    楊光前僅積欠3個月租金，則扣除3個月押租金，楊光前已不
    需再返還押租金等語，卻於本件主張楊光前仍積欠6個月租
    金，謝婉君前後所言顯然矛盾，不可採信，自應歸還楊光前
    所交付之押租金21,000元等語。
二、上訴人即被上訴人謝婉君抗辯：
  (一)楊光前積欠謝婉君6個月之房租，扣除3個月押租金21,000元
    ，楊光前尚應給付3個月租金予謝婉君，但目前已經沒有積
    欠租金。又謝婉君先前已有僱請工人修繕系爭房屋，但修繕
    尚未完成，楊光前即自行入住。楊光前要求謝婉君給付油漆
    及修繕費用8,000元，但謝婉君確實並未見到有工人來修繕
    ，且不記得有漏水的地方。嗣楊光前搬離系爭房屋時，竟嚴
    重毀損屋頂之鋼筋水泥板，並造成浴室漏水，復未歸還鑰匙
    ，謝婉君因此才對楊光前提出毀損告訴。楊光前並沒有直接
    告知謝婉君屋頂漏水之事，油漆部分亦係楊光前喝完茶後，
    因茶水潑在牆上而污染，本應由楊光前自行修繕，縱使楊光
    前要自行修繕，也應告知謝婉君花費為何等語，資為抗辯。
三、本件原審判決謝婉君應給付楊光前8,000元及自起訴狀繕本
    送達翌日即100年1月7日起至清償日止，按年息5%計算之利
    息，而為謝婉君部分敗訴之判決。楊光前就其敗訴部分提起
    上訴，並聲明：(一)原判決不利於楊光前部分廢棄。(二)上開廢
    棄部分，謝婉君應再給付楊光前171,900元，及自100年1 月
    7日起至清償日止，按年息5﹪計算之利息。謝婉君則答辯聲
    明：駁回楊光前之上訴。謝婉君就其敗訴部分亦提起上訴，
    並聲明：(一)原判決不利於謝婉君部分廢棄。(二)上開廢棄部分
    楊光前在第一審之訴駁回。楊光前則答辯聲明：駁回謝婉君
    之上訴。
四、兩造不爭執之事實：
  (一)楊光前於95年12月25日向謝婉君承租系爭房屋，約定每月租
    金為7,000元，謝婉君並於簽約時收受押租金3個月21,000元
    。
  (二)租賃期間系爭房屋確有漏水情形。
  (三)謝婉君曾以楊光前毀損系爭房屋為由，對楊光前提出毀損罪
    之刑事告訴，業經臺灣臺北地方法院檢察署檢察官分別以98
    年度偵字第3555號及第12926號案件為不起訴處分。
五、本院得心證之理由：
    本件楊光前主張其向謝婉君承租系爭房屋，房租均已付訖，
    因系爭房屋發生漏水問題，其自行雇工修繕，因而墊付修繕
    費用，嗣於謝婉君收回系爭房屋時，竟誣指楊光前毀損系爭
    房屋，並先後提出毀損告訴，雖經檢察官為不起訴處分，但
    已嚴重損害楊光前名譽，故請求謝婉君賠償其名譽所受之損
    害15萬元，及為謝婉君墊付之修繕費用8,900元與未償還之
    押租金21,000元，為謝婉君所否認，並以前詞置辯。是本件
    所應審究厥為：(一)楊光前請求謝婉君給付其所墊付之修繕費
    用8,900元，是否有據？(二)楊光前請求謝婉君返還3個月押租
    金21,000元，是否有理？(三)楊光前主張謝婉君故意誣指其毀
    損系爭房屋，而損害其名譽，請求謝婉君賠償非財產上損害
    15萬元，是否可採？茲論述如下：
  (一)楊光前請求謝婉君給付其所墊付之修繕費用8,900元，是否
    有據？
    按租賃物之修繕，除契約另有訂定或另有習慣外，由出租人
    負擔，民法第429條第1項前段定有明文。查系爭房屋於租賃
    期間確有漏水情形，此為兩造所不爭執，而楊光前曾因修繕
    上述漏水而支付修繕費用乙節，復經證人辛善元於原審具結
    證稱：伊確定系爭房屋後面走廊部分於租賃期間確有漏水，
    是楊光前找人修繕，並付了8,000多元，但實際金額多少不
    知道，伊有看到楊光前拿錢給來修理的程先生，當時程先生
    還幫他刷了油漆等語（見原審100年3月31日言詞辯論筆錄）
    。謝婉君雖辯稱並未見到工人前來修繕，油漆部分係楊光前
    潑茶至牆上，本應由其自行修繕云云。然證人辛善元雖為楊
    光前之友人，然於本事件並無何利害關係，應無偏頗楊光前
    之必要，復於原審諭知其具結義務及處罰並命具結後，始為
    上開證述，即其所為證詞，應可採信。是楊光前既有於租賃
    期間為系爭房屋支出修繕費用8,000元之事實，且系爭房屋
    修繕費用，本應由出租人即謝婉君負擔，楊光前墊付修繕費
    用修繕房屋，為有利於謝婉君之行為，故其依據租賃契約及
    民法第179條不當得利之法律關係請求謝婉君給付此部分墊
    款8,000元，即屬有據，惟逾此部分之請求，楊光前並未提
    出單據或證人佐證以實其說，尚非可採。
  (二)楊光前請求謝婉君返還3個月押租金21,000元，是否有理？
    按當事人主張有利於己之事實者，就其事實有舉證之責任，
    民事訴訟法第277條前段有明文規定。次按民事訴訟如係由
    原告主張權利者，應先由原告負舉證之責，若原告先不能舉
    證，以證實自己主張之事實為真實，則被告就其抗辯事實即
    令不能舉證，或其所舉證據尚有疵累，亦應駁回原告之請求
    ，最高法院著有17年上字第917號判例可資參照。查楊光前
    主張其已依約付訖租金，兩造租約既已終止，謝婉君應返還
    伊3個月押租金21,000元。然謝婉君否認楊光前已依約付訖
    租金，其於原審陳稱：楊光前積欠我6個月房租，所以扣掉3
    個月押租金，還欠我3個月租金等語（見原審卷第36頁），
    惟其於本院準備程序中陳稱：楊光前實際上積欠6個月租金
    ，其用3個月的押租金扣抵後，楊光前還欠3個月租金，但目
    前楊光前已經沒有欠租金等語（見本院卷第30頁背面至31頁
    ），謝婉君前後供述確有不一。惟綜合謝婉君前後陳述，均
    指楊光前至少積欠3個月以上租金，而楊光前對於其已依約
    付訖租金之有利於己之事實，並未提出證據佐憑，難認楊光
    前此部分之主張為可採。故謝婉君既已將3個月押租金扣抵
    其積欠之3個月租金，則楊光前依據租賃契約及民法第179條
    不當得利法律關係請求謝婉君返還押租金21,000元，即非有
    據。
  (三)楊光前主張謝婉君故意誣指其毀損系爭房屋，而損害其名譽
    ，請求謝婉君賠償非財產上損害15萬元，是否可採？
    按民法第184條第1項規定因故意或過失，不法侵害他人之權
    利者，負損害賠償責任。倘行為人確實有故意誣告致侵害他
    人名譽者，致侵害他人名譽者，即應負侵權行為損害賠償之
    責。於此情形，被害人就財產上損害得依民法第184條規定
    請求損害賠償，就非財產上損害，亦得依民法第195條規定
    請求給付相當之金額。惟主張侵權行為損害賠償者，應就加
    害人之行為具有故意或過失乙節，負舉證責任。查楊光前主
    張謝婉君故意誣指伊毀損系爭房屋而提出兩次刑事告訴，均
    遭檢察官為不起訴處分，已損害其名譽云云，固據其提出臺
    灣臺北地方法院檢察署檢察官98年度偵字第3555號及第1292
    6號為不起訴處分書為據。然由該等不起訴處分書內容觀之
    ，98年度偵字第3555號不起訴處分書係以謝婉君所提告訴已
    逾告訴期間，98年度偵字第12926號不起訴處分書則以謝婉
    君所告刑法第354條部分已逾告訴期間，另所指楊光前毀損
    建築物即刑法第353條第1項部分，則以謝婉君所訴系爭房屋
    遭毀損事實，縱屬為真，因均非該屋之重要結構部分，亦顯
    未喪失效用，與該罪之構成要件不符等為由為不起訴處分，
    並非認謝婉君申訴之內容有何虛偽不實，楊光前主張謝婉君
    故意以不實事項損害楊光前之名譽，尚非可採。縱謝婉君所
    訴事實在法律上無由成立或無法證明，而遭檢察官為不起訴
    處分，亦僅係是否符合刑法構成要件之問題，尚難以此即認
    謝婉君係故意或過失侵害楊光前之名譽而提出告訴。楊光前
    主張謝婉君有故意或過失侵害其名譽之侵權行為，舉證亦有
    不足，故其依據侵權行為法則請求謝婉君賠償其非財產上之
    損害15萬元，洵非有理。
六、綜上所述，楊光前請求謝婉君返還其所墊付之系爭房屋修繕
    費8,000元，確屬有據，但請求謝婉君返還其餘修繕費用、3
    個月押租金21,000元，及名譽損害賠償15萬元，則非有理。
    從而，楊光前依據租賃契約及民法第179條不當得利法律關
    係，請求謝婉君給付8,000元，及自起訴狀繕本送達翌日即
    100年1月7日起至清償日止，按年息5%計算之利息，為有理
    由，應予准許，逾此部分之請求，為無理由，應予駁回。謝
    婉君應為給付部分，及楊光前請求不應准許部分，原審為楊
    光前、謝婉君部分敗訴之判決，核無違誤，兩造上訴意旨，
    就此部分仍執陳詞，指摘原判決不當，求予廢棄，均無理由
    ，應駁回其上訴。
七、本件事證已臻明確，兩造其餘攻擊防禦方法及所提證據，核
    與本判決之結果不生影響，爰不另一一論述，附此敘明。
八、據上論結，兩造之上訴，均無理由，依民事訴訟法第436條
    之1第3項、第449條第1項、第78條，判決如主文。
中    華    民    國    100    年    11    月  16     日
                  民事第五庭  審判長  法  官  薛中興
                                      法  官  陳蒨儀
                                      法  官  郭顏毓
以上正本係照原本作成。
本判決不得上訴。
中    華    民    國   100    年    11    月    17    日
                                      書記官  林政彬